【裁判字號】    98,訴,2047
【裁判日期】    981030
【裁判案由】    偽造文書等
【裁判全文】
臺灣板橋地方法院刑事判決              98年度訴字第2047號
公  訴  人  臺灣板橋地方法院檢察署檢察官
被      告  甲○○
上列被告因偽造文書等案件，經檢察官提起公訴（98年度調偵字
第612 號），被告於本院準備程序中就被訴事實均為有罪之陳述
，經詢問當事人意見，合議庭裁定由受命法官依簡式審判程序獨
任審理，本院判決如下：
    主  文
甲○○犯行使偽造私文書罪，處有期徒刑月，如易科罰金，以
銀元佰元即新臺幣玖佰元折算壹日；甲○○簽立之小客車租賃
定型化契約書（複寫式壹式貳份）上承租人簽名欄內偽造之「乙○○」署名、指印各肆枚、騎縫線簽名欄內偽造之「乙○○」署
名及指印各貳枚、承租人姓名欄內偽造之「乙○○」指印貳枚、
切結書上簽名欄內偽造之「乙○○」署名及指印各貳枚、立切結
書人姓名欄內偽造之「乙○○」指印貳枚、空白本票上發票人簽
名欄內偽造之「乙○○」署名及指印各壹枚（共計署名玖枚、指
印拾枚）均沒收。又收受贓物，處拘役拾日，如易科罰金，
以銀元佰元即新臺幣玖佰元折算壹日。
    事實及理由
一、按本件被告甲○○所犯均係死刑、無期徒刑、最輕本刑為3
    年以上有期徒刑以外之罪，其於本院準備程序中就被訴事實
    均為有罪之陳述，經受命法官告知簡式審判程序之旨，並聽
    取其與公訴人之意見後，本院認無不得或不宜改依簡式審判
    程序進行之處，爰依刑事訴訟法第273 條之1 第1 項，裁定
    本件由受命法官獨任進行簡式審判程序，合先敘明。
二、本件犯罪事實及證據，除引用檢察官起訴書之記載（如附件
    ）外，茲補充更正如下：(一)起訴書犯罪事實欄第6 行「特種
    文書」應補充記載為「變造特種文書」；(二)起訴書犯罪事實
    欄第11行「發票日」之記載應更正為「到期日」；(三)起訴書
    犯罪事實欄第11、12行「偽簽『乙○○』之姓名及捺指紋共
    13項」之記載應更正為「偽造『乙○○』之署名9 枚（其中
    3 枚為複寫）、指印13枚」；(四)起訴書犯罪事實欄第21行「
    90年4 月10日、同年5 月11日後某日」之記載應補充更正為
    「於90年5 月11日至同年月22日間之某日」；(五)起訴書證據
    部分應補充記載「被告於本院審理時之自白」。
三、被告本件犯行之新舊法比較：
  (一)按被告為本件犯行後，刑法及刑法施行法均經修正公布，並
    自民國95年7 月1 日起開始施行（下稱修正後刑法），又本
    次刑法修正之比較新舊法，應就罪刑有關之共犯、未遂犯、
    想像競合犯、牽連犯、連續犯、結合犯，以及累犯加重、自
    首減輕暨其他法定加減原因（如身分加減）與加減例等一切
    情形，綜其全部罪刑之結果而為比較，最高法院95年5 月23
    日第8 次刑事庭會議決議可資參照。
  (二)依刑法施行法第1 條之1 之規定，「中華民國94年1 月7 日
    刑法修正施行後，刑法分則編所定罰金之貨幣單位為新臺幣
    。94年1 月7 日刑法修正時，刑法分則編未修正之條文定有
    罰金者，自94年1 月7 日刑法修正施行後，就其所定數額提
    高為30倍。但72年6 月26日至94年1 月7 日新增或修正之條
    文，就其所定數額提高為3 倍」。是就刑法第216 、212 條
    、第339 條第1 項及第349 條第1 項之罰金刑之最高度，固
    僅係貨幣單位變更，實際數額仍屬一致，惟就最低度部分，
    修正後刑法第33條第5 款修正主刑之種類，即：「罰金新臺
    幣1 千元以上，以百元計算之」。與被告行為時舊刑法第33
    條第5 款主刑之種類，即：「罰金銀元1 元（即新臺幣3 元
    ）以上」相較之下，以適用舊法對被告有利。
  (三)刑法第55條有關牽連犯之規定，於同上時日修正公布施行，
    修正前原規定：「犯一罪而其方法或結果之行為犯他罪名者
    ，從一重處斷」，修正後則刪除牽連犯之規定。本件被告所
    為行使偽造私文書、詐欺取財、行使變造特種文書等犯行，
    依舊法規定為牽連犯，為裁判上一罪，應從一重之行使偽造
    私文書罪處斷，如依新法，因牽連犯規定已刪除，其上開犯
    行應數罪併罰，比較言之，以舊法對被告有利。
  (四)綜合上述各條文修正前後之比較後，修正後之刑法及刑法施
    行法等相關法律規定並未對被告更為有利，揆諸修正後刑法
    第2 條第1 項前段規定，被告本件犯行即應適用行為時（修
    正前刑法）之法律以論處。
四、核被告所為，變造「乙○○」駕照並冒用「乙○○」名義租
    車部分，係犯刑法第216 條、第210 條行使偽造私文書罪、
    第339 條第1 項詐欺取財罪及同法第216 條、第212 條行使
    變造特種文書罪；收受丁○○、丙○○駕照部分，係犯刑法
    第349 條第1 項收受贓物罪。就被告所犯詐欺取財罪部分，
    起訴書證據並所犯法條欄固係引用刑法第339 條第2 項詐欺
    得利罪之法條，惟起訴書犯罪事實欄已載明被告係構成詐欺
    取財罪之事實（冒用「乙○○」名義向告訴人戊○○所經營
    之榮勝租賃有限公司〈下稱榮勝公司〉租車，使戊○○陷於
    錯誤，而交付車號7G-4089 號自小客車予被告），公訴人於
    本院審理時亦當庭將起訴書所引之法條「刑法第339 條第2
    項詐欺得利罪」更正為「刑法第339 條第1 項詐欺取財罪」
    ，足認起訴書證據並所犯法條欄所引用之刑法第339 條第2
    項詐欺得利罪法條係屬誤載，應予更正。被告偽造「乙○○
    」署名、指印之行為，為其偽造私文書之部分行為，且被告
    變造特種文書、偽造私文書後復持以行使，變造特種文書及
    偽造私文書之低度行為應分別為行使變造特種文書、行使偽
    造私文書之高度行為所吸收，均不另論罪。其所為上開行使
    偽造私文書、詐欺取財及行使變造特種文書3 罪間，有方法
    目的之牽連關係，應從一重之行使偽造私文書罪論處。被告
    所為行使偽造私文書及收受贓物之犯行，犯意各別、罪名不
    同，犯罪時間、地點及被害人亦不相同，應分論併罰。爰審
    酌被告擅自變造案外人乙○○之駕照，冒用乙○○名義向榮
    勝公司租車，足以生損害於乙○○、榮勝公司及監理機關管
    理駕駛人資料之正確性，復收受贓物，助長不法財產犯罪盛
    行、增加被害人尋回失物之困難，行為實有不當，惟念被告
    犯後已坦承犯行，並與告訴人戊○○達成和解，有和解契約
    書、補充和解契約協議書各1 份附卷可稽，態度尚佳，及其
    犯罪動機、目的、手段、所生危害等一切情狀，分別量處如
    主文所示之刑，以資懲儆。被告犯本案後因逃匿，經臺灣板
    橋地方法院檢察署檢察官於91年6 月19日予以通緝，於97年
    4 月3 日為警緝獲，並未於96年12月31日前自動歸案接受偵
    查，依中華民國96年罪犯減刑條例第5 條規定，不得依該條
    例減刑，併予敘明。
五、易科罰金折算標準部分，被告行為時之刑法第41條第1 項前
    段規定：「犯最重本刑為5 年以下有期徒刑以下之刑之罪，
    而受6 個月以下有期徒刑或拘役之宣告，因身體、教育、職
    業、家庭之關係或其他正當事由，執行顯有困難者，得以1
    元以上3 元以下折算1 日，易科罰金。」而關於易科罰金之
    折算標準，修正前罰金罰鍰提高標準條例第2 條前段（自95
    年7 月1 日起已刪除）規定，就其原定數額提高為100 倍折
    算1 日，則本件被告行為時之易科罰金折算標準，應以銀元
    300 元折算1 日，經折算為新臺幣後，即應以新臺幣900 元
    折算1 日。惟刑法第41條第1 項前段已於95年7 月1 日修正
    公布施行，修正後規定為：「犯最重本刑為5 年以下有期徒
    刑以下之刑之罪，而受6 個月以下有期徒刑或拘役之宣告者
    ，得以新臺幣1 千元、2 千元或3 千元折算1 日，易科罰金
    。」比較修正前後易科罰金之折算標準，以修正公布施行前
    之規定較有利於被告，自應依刑法第2 條第1 項前段，適用
    修正前刑法第41條第1 項前段規定，定其折算標準，而分別
    諭知本案2 罪易科罰金之折算標準。
六、被告向榮勝公司租車時所簽立之小客車租賃定型化契約書（
    複寫式1 式2 份，見臺灣板橋地方法院檢察署91年度偵字第
    6591號偵查卷第34、35頁）上承租人簽名欄內偽造之「乙○○」署名4 枚（其中2 枚為複寫）及指印4 枚、騎縫線簽名
    欄內偽造之「乙○○」署名2 枚（其中1 枚為複寫）及指印
    2 枚、承租人姓名欄內偽造之「乙○○」指印2 枚、切結書
    （見同上偵查卷第36頁）上簽名欄內偽造之「乙○○」署名
    及指印各2 枚、立切結書人姓名欄內偽造之「乙○○」指印
    2 枚、空白本票（見同上偵查卷第37頁）上發票人簽名欄內
    偽造之「乙○○」署名及指印各1 枚（以上共計署名9 枚、
    指印13枚），均係被告偽造之署押，不問屬於犯人與否，均
    應依刑法第219 條規定宣告沒收。
七、依刑事訴訟法第273 條之1 第1 項、第284 條之1 、第299
    條第1 項前段、第310 條之2 、第454 條第2 項，刑法第2
    條第1 項前段、第216 條、第210 條、第212 條、第339 條
    第1 項、第349 條第1 項、第219 條，修正前刑法第55條、
    第41條第1 項前段，罰金罰鍰提高標準條例第1 條前段，修
    正（廢止）前罰金罰鍰提高標準條例第2 條，判決如主文。
本案經檢察官王家春到庭執行職務。
中    華    民    國    98    年    10    月    30    日
                    刑事第十八庭  法  官  楊筑婷
上列正本證明與原本無異。
如不服本判決，應於判決送達後10日內敘明上訴理由，向本院提
出上訴狀(應附繕本)，上訴於臺灣高等法院。其未敘述上訴理
由者，應於上訴期間屆滿後20日內向本院補提理由書「切勿逕送
上級法院」。
                                  書記官  林怡君
中    華    民    國    98    年    10    月    30    日
附錄本案判決論罪科刑法條：
中華民國刑法第210條
偽造、變造私文書，足以生損害於公眾或他人者，處5 年以下有
期徒刑。
中華民國刑法第212條
偽造、變造護照、旅券、免許證、特許證及關於品行、能力服務
或其他相類之證書、介紹書，足以生損害於公眾或他人者，處1
年以下有期徒刑、拘役或3 百元以下罰金。
中華民國刑法第216條
行使第210 條至第215 條之文書者，依偽造、變造文書或登載不
實事項或使登載不實事項之規定處斷。
中華民國刑法第339條第1項
意圖為自己或第三人不法之所有，以詐術使人將本人或第三人之
物交付者，處5 年以下有期徒刑、拘役或科或併科1 千元以下罰
金。
中華民國刑法第349條
收受贓物者，處3 年以下有期徒刑、拘役或5 百元以下罰金。


司法院資訊處製作；財團法人民間司法改革基金會備份。
